臺灣新竹地方法院交通事件裁定
移送機關　交通部公路總局臺中區監理所彰化監理站
異議人即
受處分人　甲○○
代理人　　乙○○
上列異議人即受處分人因違反道路交通管理處罰條例案件，對於
交通部公路總局臺中區監理所彰化監理站於民國95年6月22日所
為之彰監四字第裁64－E00000000號違反道路交通管理事件裁決
處分，聲明異議，嗣經臺灣彰化地方法院裁定管轄錯誤，移送本
院（95年度交聲字第620號），本院裁定如下：
    主  文
原處分撤銷。
    理  由
一、按汽車駕駛人，行經有燈光號誌管制之交岔路口闖紅燈者，
    處新臺幣（下同）1,800元以上5,400元以下罰鍰；又汽車駕
    駛人違反上開規定者，計違規點數3點，修正前道路交通管
    理處罰條例第53條、第63條第1項第3款分別定有明文。次按
    逕行舉發者，應按已查明之資料填註車牌號碼、車輛種類、
    車主姓名或地址，並於通知單上方空白處加註逕行舉發之文
    字後，由舉發機關送達被通知人；又逕行舉發違反道路交通
    管理事件，經汽車所有人依通知單之應到案日期前到案，並
    告知違規駕駛人姓名、身分證統一編號及住址者，處罰機關
    應即另行通知違規駕駛人到案依法處理；逾應到案日期，處
    罰機關應依本條例第85條第3項規定處罰該汽車所有人；又
    違反道路交通管理事件，行為人認為舉發之事實與違規情形
    相符者，得於接獲通知單後，親自或委託他人持該通知單，
    不經裁決向指定之處所，逕依裁罰基準執行並繳納罰鍰結案
    ，此亦為修正前違反道路交通管理事件統一裁罰基準及處理
    細則第11條第1項第4款、第48條第1項定有明文。是依上開
    處理細則之規定，無非在使逕行舉發之違規人（受處分人）
    得以釐清責任歸屬及得知處罰標準在限期內能自動繳納罰款
    。是受處分人自應先受舉發違反道路交通管理事件通知單之
    通知，始能知悉應到案日期，否則受處分人即無從知悉應到
    案之日期，如主管機關未經合法送達逕行裁決，其裁決程序
    即屬不適法。末按處理違反道路交通管理事件，有關文書送
    達之程序，依行政程序法之規定；送達，於應受送達人之住
    居所、事務所或營業所為之，對當事人送達，若應為送達處
    所不明者，行政機關得依申請，准為公示送達，當事人變更
    其送達處所，而不向行政機關陳明，致有前開情形，行政機
    關得依職權命為公示送達，違反道路交通管理事件統一裁罰
    基準及處理細則第5條，行政程序法第72條第1項前段、第78
    條第1項第1款、第3項分別定有明文，故舉發違反道路交通
    管理事件通知單，自應依上揭規定送達受處分人始為合法。
二、原處分意旨略以：異議人即受處分人甲○○所有車牌號碼6V
    －5571號自用小客車，於民國95年1月21日下午5時55分許，
    行經有燈光號誌管制之新竹市○道○路與忠孝路口時闖紅燈
    ，為路口監視攝相系統拍照採證，新竹市警察局交通警察隊
    員警乃以受處分人有違反修正前道路交通管理處罰條例第53
    條規定之事實，掣發竹市警交字第E00000000號舉發違反道
    路交通管理事件通知單（下稱違規通知單）予以逕行舉發，
    並將上述之違規通知單依異議人原戶籍地投遞未果而為公示
    送達，異議人仍未於期限內繳納罰鍰且異議人所有之車牌號
    碼6V－5571號自用小客車闖紅燈之違規行為屬實，交通部公
    路總局臺中區監理所彰化監理站（下稱彰化監理站）乃於95
    年6月22日填掣彰監四字第裁64－E00000000號違反道路交通
    管理事件裁決書（下稱裁決書），以異議人於上揭違規通知
    單載時地有駕車行經有燈光號誌管制之交岔路口闖紅燈之違
    規事實，依修正前道路交通管理處罰條例第53條第1款之規
    定，裁處異議人罰鍰5,400元。
三、聲明意旨略以：異議人對於其所有車牌號碼6V－5571號自用
    小客車於上揭裁決書所載時間行經有燈光號誌管制之交岔路
    口闖紅燈之情事並不爭執，然異議人於接獲上揭裁決書之前
    ，從未接獲任何彰化監理站寄發之罰單，且異議人至新竹縣
    警察局竹東分局竹東派出所詢問結果，經該所人員查詢後表
    示，彰化監理站第一次所寄發之罰單係向異議人位於彰化縣
    員林鎮之居所地址（即異議人娘家住處），而上揭裁決書則
    向異議人位於新竹縣竹東鎮之戶籍地址投遞，後經異議人向
    娘家家人查問，亦均表示未曾接獲任何罰單，異議人既未接
    獲彰化監理站第一次寄發之罰單，該監理站卻以異議人逾期
    不繳納罰鍰為由，依修正前道路交通管理處罰條例第65條第
    2項規定，就原處分之罰鍰即2,700元加倍處罰，並命異議人
    於95年7月27日以前補繳5,400元，顯有誤會，請求復查改正
    云云。
四、經查：
  (一)本件原處分機關即彰化監理站於95年6月22日填製彰監四字
    第裁64－E00000000號裁決書，異議人於收受後，即於同年6
    月28日聲明異議，雖經臺灣彰化地方法院於95年7月26 日以
    95年度交聲字第620號裁定管轄錯誤而移送本院審理，然異
    議人既已於95年6月28日向原處分機關聲明異議時，尚未逾
    越法定20日聲明異議不變期間，此有彰化監理站於95年6月
    22日填掣之彰監四字第裁64－E00000000號裁決書影本、異
    議人聲明異議狀上所蓋原處分機關收文戳章在卷可稽，是本
    件異議尚屬合法，合先敘明。
  (二)次查，本件異議人所有車牌號碼6V－5571號自用小客車，於
    95年1月21日下午5時55分許，行經設有燈光號誌管制之新竹
    市○道○路與忠孝路口時闖紅燈，並經新竹市警察局交通隊
    警員以異議人所有上揭車輛有違反修正前道路交通管理處罰
    條例第53條規定之事實，掣發違規通知單逕行舉發等情，有
    舉發照片2幀及新竹市警察局竹市警交字第E00000000號舉發
    通知單1紙在卷足稽，且為異議人之代理人乙○○所不否認
    ，堪認異議人所有車牌號碼6V－5571號自用小客車確有於上
    揭違規通知單載時地有於設有燈光號誌管制之交岔路口闖紅
    燈之事實無訛。
  (三)再查，本件係逕行舉發違規事件，該車牌號碼6V－5571號自
    用小客車之車主確為異議人甲○○，其原向管轄之彰化監理
    站登記之車籍地址為彰化縣員林鎮中正里博愛巷65之3號，
    原舉發機關乃以掛號郵務送達方式向異議人上揭地址送達該
    違規通知單，因查無此住址，故退回原舉發機關，原舉發機
    關復以公示送達方式辦理公示送達，異議人仍未完納，原處
    分機關乃逕行裁決等情，固亦有新竹市警察局違規通知單、
    郵務送達遭退回之信封、新竹市警察局單退查詢報表暨上揭
    彰化監理站於95年6月22日填掣之彰監四字第裁64－E000000
    00號裁決書影本等在卷可憑。惟查，異議人原戶籍地址已更
    改為彰化縣員林鎮○○里○○鄰○○○路77號」，且於92年11
    月10日又將其戶籍遷入現在戶籍地即新竹縣竹東鎮○○路19
    6號，原處分機關不查，卻仍以異議人上揭車籍地址即彰化
    縣員林鎮中正里「博愛巷65之3號」送達上揭裁決書，是異
    議人所辯：原處分機關第一次所寄發之罰單因向異議人位於
    彰化縣員林鎮之居所地址（即異議人娘家住處）投遞，然並
    未曾接獲任何罰單等情，尚非虛妄。又異議人之代理人乙○
    ○於本院95年11月13日訊問時亦陳稱：異議人當時之戶籍是
    設在員林，所以車牌號碼6V－5571號自用小客車在監理所登
    記之車籍地亦在員林，但是她娘家也搬了一次家，且異議人
    結婚後（按係指92年11月10日）戶籍就改設在新竹縣竹東鎮
    ○○路196號等語在卷可佐，並有本院調閱之異議人法務部
    戶役政連結作業系統個人基本資料及遷徙紀錄資料各1紙附
    卷可按，是本件尚無應受送達人處所不明之情，原舉發機關
    未查悉此情，將上揭違規通知單，仍依異議人舊址投郵遭退
    回後，復逕予公示送達等情，此與首揭公示送達要件亦有未
    符，則本案違規通知單既未合法送達異議人，異議人又未實
    際收受該違規通知單，自無法依違規通知單所指定之應到案
    日期到案，從而原處分機關自不得逕依修正前違反道路交通
    管理事件統一裁罰基準及處理細則第24條之規定而處罰異議
    人，更遑論原處分機關對於異議人所有上揭車輛闖紅燈之違
    規事實，僅依修正前道路交通管理處罰條例第53條規定裁罰
    罰鍰，卻漏未依同條例第63條第1項第3款應記違規點數3點
    之違誤。況且異議人之代理人乙○○於上述本院訊問時另稱
    ：車牌號碼6V－5571號自用小客車於異議人結婚後便交由他
    使用，當時的駕駛人是他，對於違規事實他沒有意見，但對
    處罰的金額有意見云云，從而原處分機關疏未注意違規通知
    單並未合法送達而致異議人無法提出說明等情，遽對異議人
    裁處罰鍰5,400元處分，認事用法尚有違誤，自應將原處分
    撤銷。
  (四)末按道路交通案件處理辦法第20條固規定：交通法庭認為聲
    明異議有理由或聲明異議雖無理由而原處分不當或違法者，
    應以裁定將原處分經聲明異議之部分撤銷，並自為裁定。然
    此所稱「並自為裁定」，係指受罰主體、行為違規之整體事
    實及裁罰程序均屬明確無瑕而言。惟本件原處分機關之裁罰
    程序有如上之違法瑕疵，而該裁罰程序復非法院得命為補正
    事項，法院自難逕代原處分機關為符合法定程序之處罰，則
    原處分機關雖有程序違法之處，但法院除裁定撤銷原處分，
    使原處分機關得另為妥適之處理外，當無法自為裁定。本件
    異議人所有之前述車輛確有於設有燈光號誌管制之交岔路口
    時闖紅燈之違規事實，誠應責難，然異議人辯稱其未受合法
    之通知為有理由，且原處分既有如上述可議之處，自難維持
    ，原處分應予撤銷，並發回原處分機關，另為適法之處理。
五、據上論斷，應依道路交通案件處理辦法第20條前段，裁定如
    主文。
中　　華　　民　　國　　96　　年　　3 　　月　　20　　日
                  交通法庭    法　官　林秋宜
以上正本證明與原本無異。
如不服本裁定，應於裁定送達後5日內向本院提出抗告狀。
中　　華　　民　　國　　96　　年　　3 　　月　　20　　日
                              書記官  柯雅菱
